【裁判字號】    89,易,3892
【裁判日期】    891219
【裁判案由】    違反電子遊戲場業管理條例
【裁判全文】
臺灣臺中地方法院刑事判決                        八十九年度易字第三八九二號
    公  訴  人  台灣台中地方法院檢察署檢察官
    被      告  甲○○
右列被告因違反電子遊戲場業管理條例案件，經檢察官聲請簡易判決處刑（聲請案號
：八十九年度偵字第一四八五六號），本院豐原簡易庭認不宜以簡易判決處刑，簽移
本院刑事庭改依通常程序審理，本院判決如左︰
    主  文
甲○○違反未依電子遊戲場業管理條例規定辦理營利事業登記，不得經營電子遊戲場
業之規定，處拘役貳拾日，如易科罰金，以參佰元折算壹日。扣案之柏青哥小鋼珠電
子遊戲機（含ＩＣ板）拾貳台、彈珠電子遊戲機（含ＩＣ板）拾台，均沒收。
    事  實
一、甲○○以在夜市設置電子遊戲機供不特人把玩娛樂為業，明知電子遊戲場業管理
    條例於民國（下同）八十九年二月三日公布施行，同年月五日生效後，未依該條
    例規定辦理營利事業登記者，不得經營電子遊戲場業，竟自八十九年三月二十一
    日起，至八十九年九月四日下午十時三十分止，在台中縣豐原市○○路及台中縣
    大雅鄉○○路○段與雅楓街口之夜市，設置柏青哥小鋼珠電子遊戲機十二台、彈
    珠電子遊戲機十台，供不特人把玩娛樂，顧客以新台幣（下同）一百元換取小鋼
    珠，將小鋼珠放入機台內押注，如機台內之數字一致時，則顧客可取得小鋼珠，
    繼續把玩；或以十元之硬幣投入彈珠台內，若押中則可再玩一次等方式把玩，而
    經營電子遊戲場業。迨於同年九月四日二十二時三十分許，為警在台中縣大雅鄉
    ○○路○段與雅楓街口之夜市查獲，並扣得小鋼珠電子遊戲機（含ＩＣ板）十二
    台、彈珠電子遊戲機（含ＩＣ板）十台等物。
二、案經台中縣警察局豐原分局報告臺灣臺中地方法院檢察署檢察官聲請簡易判決處
    刑，本院豐原簡易庭認不宜以簡易判決處刑，改依通常程序審理。。
     理  由
一、訊據被告甲○○對於右揭時地設置柏青哥小鋼珠台十二台及彈珠台十台供不特人
    把玩之事實供承不諱，然矢口否認有何違反電子遊戲場業管理條例之犯行，辯稱
    ：伊僅在夜市擺設機台，未設店面，應未違反電子遊戲場業管理條例云云。惟查
    ：
（一）被告在夜市設置電子遊戲機共二十二台供不特定人把玩娛樂之情，業據被告自
      承不諱，核與證人即當時在攤位把玩機台之卓靜宜、許棟閔、吳健智、宋意森
      、李原盧於警訊中陳述之情節相符，復有查獲被告時所拍攝之現場照片五幀在
      卷可參，及扣案之柏青哥小鋼珠電子遊戲機（含ＩＣ板）十二台、彈珠台電子
      遊戲機（含ＩＣ板）十台等物足資佐憑。
（二）按電子遊戲場業管理條例於八十九年二月三日公布施行，於同年月五日生效。
      該條例所稱電子遊戲場業，指設置電子遊戲機供不特人益智娛樂之營利事業（
      第三條參照）；所稱電子遊戲機，指利用電、電子、電腦、機械或其他類似方
      式操縱，以產生或顯示聲光影像、圖案、動作之遊樂機具，或利用上述方式操
      縱鋼珠或鋼片發射之遊樂機具（第四條第一項前段參照）。本件被告所設置之
      彈珠台機具十台及柏青哥小鋼珠機具十二台，依上開查獲時拍攝之照片所示（
      見偵查卷第十九頁、第二十頁），應屬該條例所規定之電子遊戲機無疑。又被
      告自八十九年三月二十一日起至同年九月四日為警查獲止，反覆在夜市內擺設
      前開遊樂機具供人把玩資以營利，所為即屬經營電子遊戲場業，此不因被告未
      有固定之營業場所，及得免為商業登記（按依商業登記法第四條第一款規定，
      肩挑負販沿街流動販賣者《即路邊攤販》，得免申請商業登記）而有不同。蓋
      該條例固對電子遊戲場業設立之營業場所定有限制（第八條、第九條參照），
      及明定經營遊戲場業，應依公司法或商業登記法辦理公司或商業登記（第十條
      第一項參照），惟此等規定係在提供公司或個人得以合法經營電子遊戲場業及
      主管機關憑以管理之法律準據，而非「經營電子遊戲場業」此一事實狀態之認
      定標準。換言之，經營電子遊戲場業者，依其申請營利事業登記與否之實際狀
      況，可分為：(1)具備該條例所規定相關要件而申請取得營利事業登記者；(2)具
      備該條例所規定相關要件而未申請營利事業登記者；(3)不具該條例所規定相關
      要件而無從申請營利事業登記者（按被告屬之）等三種不同情形。於(1)情形，
      固無該條例第二十一條（即違反第十五條所定未辦理營利事業登記者，不得經
      營電子遊戲場業規定，應處「行為人」刑罰）適用之餘地，惟如違反該條例其
      他相關規定，其「負責人」（即已依法取得營利事業登記者）或「行為人」則
      應分別情形依該條例第二十三條至第三十五條規定科處行政罰鍰，資以管理該
      電子遊戲場業；而於(2)、(3)情形，因未依規定辦理營利事業登記而經營電子遊
      戲場業，則應逕依該條例第二十二條規定課以刑罰資以嚇阻，並進而促使經營
      者能依該條例規定辦理營利事業登記，以便納入主管機關之管理體系內加以管
      理，而能實現維護社會安寧、善良風俗、公共安全及國民身心健康之立法目的
      （第一條第一項參照）。準此以解，被告於夜市擺設電子遊戲機二十二台供不
      特定人把玩娛樂，應有電子遊戲場業管理條例相關規定之適用。故其所辯之情
      ，不足採認。本件事證至臻明確，被告犯行堪以認定，應予依法論科。
二、被告未依規定辦理營利事業登記而經營電子遊戲場業，核其所為，係違反電子遊
    戲場業管理條例第十五條之規定，應依同條例第二十二條之規定論處。本院審酌
    被告犯罪動機、目的、手段、所生危害及犯罪後之態度等一切情狀，量處如主文
    所示之刑，並諭知易科罰金之折算標準，以示懲儆。扣案之柏青哥小鋼珠電子遊
    戲機（含ＩＣ板）十二台、彈珠台電子遊戲機（含ＩＣ板）十台，為供犯本罪所
    用之物，且為被告所有，業據其供明在卷，應依刑法第三十八條第一項第二二款
    規定宣告沒收。至扣案之現金六十元，雖為被告所有，然係被告用以找零之用，
    非被告犯罪所得，爰不予以宣告沒收，併此敘明。
據上論斷，應依刑事訴訟法第四百五十二條、第二百九十九條第一項前段，電子遊戲
場業管理條例第二十二條，刑法第十一條前段、第四十一條、第三十八條第一項第二
款，罰金罰鍰提高標準條例第二條，判決如主文。
中      華      民      國      八十九      年      十二    月  十九    日
                                台灣台中地方法院刑事第二庭
                                     法  官  劉  麗  瑛
右正本證明與原本無異。
如不服本判決，應於送達後十日內向本院提出上訴狀 （須附繕本） ，上訴於台灣高
法院台中分院。
                                    書記官
中      華      民      國      八十九      年      十二    月  十九    日
附錄論罪科刑法條
電子遊戲場業管理條例第二十二條
違反第十五條規定者，處行為人一年以下有期徒刑、拘役或科或併科新台幣五十萬元
以上二百五十萬元以下罰金。


司法院資訊處製作；財團法人民間司法改革基金會備份。
